臺灣高等法院刑事判決
110年度上訴字第3544號
上  訴  人  臺灣士林地方檢察署檢察官
上  訴  人  
即  被  告  蔡婷如


選任辯護人  林倩芸律師
            陳軾霖律師

上列上訴人等因被告詐欺等案件，不服臺灣士林地方法院110年
度審金訴字第313號，中華民國110年8月13日第一審判決（起訴
案號：臺灣士林地方檢察署110年度偵字第4102號），提起上訴
，本院判決如下：
    主  文
原判決撤銷。
蔡婷如共同犯洗錢防制法第十四條第一項之洗錢罪，處有期徒刑
伍月，併科罰金新臺幣參萬元，罰金如易服勞役，以新臺幣壹仟
元折算壹日。
    事  實
蔡婷如能預見將金融機構帳戶之存摺、提款卡及密碼，提供無合
理信賴關係之他人使用，進而代為提領、匯款，可能係與他人共
同實施詐欺取財及洗錢，卻於民國108年9月間，僅在LINE通訊軟
體上認識自稱為「Mishak.Dave」、係馬來西亞建築師之男友，
素未謀面下，即因「Mishak.Dave」佯稱需要帳戶支付在我國境
內員工之薪水，蔡婷如雖未達於有意使上開犯罪發生之程度，然
仍基於與「Mishak.Dave」共同為自己不法所有，而以縱使如此
發生，亦不違背其本意之上開犯罪不確定故意，於108年10月間
，先向不知情之友人邱鈺婷(另經不起訴處分在案)借用台北富邦
商業銀行000-000000000000號帳戶、中國信託商業銀行000-0000
00000000號帳戶之存摺、金融卡(含密碼)，提供「Mishak.Dave
」使用。嗣「Mishak.Dave」與其所屬詐欺集團成員（無從認定
蔡婷如知悉本案尚有「Mishak.Dave」以外之人參與犯罪），於1
08年10月2日，向許秋美詐稱急需款項始能追討其先前被騙金額
，致許秋美陷於錯誤，將款項匯入上開帳戶，如附表所示。而蔡
婷如則依「Mishak.Dave」指示，將上開帳戶內之款項轉匯至「M
ishak.Dave」指定之其他不詳帳戶，而以此方式製造金流之斷點
，掩飾特定該詐欺所得之來源及去向。
    理  由
一、犯罪事實之認定：
㈠、前揭犯罪事實，業據上訴人即被告蔡婷如(下稱被告)於原審
    及本院審理中坦承不諱，核與證人邱鈺婷、告訴人許秋美(
    下稱告訴人)於警詢時之證述相符，並有告訴人提供之存提
    款交易憑證，匯款申請書及手機翻拍訊息，上開帳戶之申辦
    資料、歷史交易明細，合作金庫商業銀行匯出匯款申請書、
    上海儲蓄商業銀行賣匯水單、台新國際商業銀行匯款申請書
    、合作金庫商業銀行匯出匯款賣匯水單、台北富邦商業銀行
    匯出匯款申請書/取款憑條在卷可稽，堪以認定。
㈡、所謂「不確定故意」，係指行為人對於構成犯罪之事實，預
    見其發生、而其發生並不違背其本意，此見刑法第13條第2
    項之規定自明。而金融帳戶，係針對個人身分社會信用予以
    資金流通，具有強烈屬人性，一般人均具有妥善保管，以防
    他人擅自使用之基本認識。又近年不法份子利用人頭帳戶實
    行財產犯罪，案件層出不窮，已經媒體及政府多方宣導，提
    醒民眾勿因一時失慮而誤蹈法網，故對於不以自己名義申辦
    金融帳戶，反而以各種名目向他人為蒐集者，一般人應認識
    且合理懷疑可能被用以從事不法犯行暨隱藏犯罪人真實身分
    。
　　本件被告行為時，已係有一定工作經驗之成年人，有如下述
    ，具有相當社會經驗，對於提供金融帳戶資料可能被不法分
    子利用為犯罪工具，自難諉稱不知。至於被告雖表示，當時
    以為係與「Mishak.Dave」在交往中，才受此詐騙，然依上
    開說明，被告與「Mishak.Dave」並無合理信賴關係，捨棄
    任何查證，即於未曾謀面下，直接提供金融帳戶資料、並代
    為提款轉匯款項，有如上述，顯然具有或許不致遭他人非法
    使用之僥倖之心，即同時有「容任他人不法使用帳戶」之主
    觀犯意存在，此與他案中行為人或因申辦貸款、應徵工作等
    其他動機而提供帳戶甚且提領款項者，情形並無不同。應認
    被告對於「Mishak.Dave」取得帳戶後可能將金融帳戶供作
    上開犯罪，係有所預見，而不違背其本意，於此敘明。
㈢、綜上所述，被告上開犯罪事實，事證明確，應依法論科。
二、論罪法律之適用：
㈠、核被告所為，係犯刑法第339條第1項之詐欺取財罪及洗錢防
    制法第2條第2款、第14條第1項之一般洗錢罪。
    公訴意旨認被告就詐欺部分，係犯刑法第339條之4第1項第2
    款之三人以上共同犯詐欺取財罪，然依檢察官提出之積極證
    據，尚無從認定被告知悉另有「Mishak.Dave」以外之詐欺
    集團成員參與本件詐欺犯行，本院自無從逕對被告論以三人
    以上共同詐欺取財罪，檢察官認被告此部分係犯刑法第339
    條之4第1項第2款三人以上共同詐欺取財罪，容有未洽，惟
    此部分與檢察官起訴之社會基本事實同一，且本院於審理時
    已告知被告罪名（本院卷第331頁），對被告防禦權之行使
    不生影響，爰依法變更起訴法條。
㈡、被告就本件犯行，與「Mishak.Dave」間，有犯意聯絡及行為
    分擔，為共同正犯。
㈢、被告以一行為同時觸犯上開二罪名，為想像競合犯，應依刑
    法第55條前段規定，從一重之一般洗錢罪處斷。
三、刑罰減輕之事由：
　　按洗錢防制法第16條第2項規定，犯同法第14條、第15條之
    罪，在偵查或審判中自白者，減輕其刑。查被告就本件犯罪
    事實，於審理中自白犯罪，有如上述，應依上開規定減輕其
    刑。
四、撤銷改判之理由：
㈠、原審認被告事證明確，而予論罪科刑，固非無見。然被告本
    件就詐欺部分，應係成立刑法第339條第1項之詐欺取財罪，
    有如上述，原審就此認被告係犯刑法第339條之4第1項第2款
    三人以上共同詐欺取財罪，尚有未洽；另被告業與告訴人成
    立調解，並開始分期支付損害賠償，有如下述，原審未及審
    酌此節，所為刑之量處，即有未當，檢察官上訴，猶指被告
    無還款誠意，原審量刑過輕，固無理由，但被告以上開情事
    提起上訴，則為有理由，應由本院撤銷改判。
㈡、爰審酌被告本件所為，造成告訴人之財產損失，更製造金流
    斷點，影響財產交易秩序，徒增檢警機關追查集團上游成員
    真實身分之難度，犯罪所生危害非輕。惟念其犯後業已坦承
    犯行，態度尚可，並考量其犯罪之動機、手段、於本案之分
    工及參與情節，兼衡被告自陳其為五專畢業之教育智識程度
    、目前從事物流業，月薪約新臺幣（下同）3 萬元、單身、
    與父母同住之家庭生活經濟狀況（本院卷第338頁），及其
    已與告訴人以240萬元達成調解，自111年9月起，每月至少
    給付4000元，有卷內調解筆錄可稽(本院卷第175頁)，並為
    告訴人所是認等一切情狀，量處如主文第2項所示之刑，並
    就併科罰金刑部分，諭知易服勞役之折算標準。
㈢、按犯洗錢防制法第14條之罪，其所移轉、變更、掩飾、隱匿
    、收受、取得、持有、使用之財物或財產上利益，沒收之，
    洗錢防制法第18條第1項前段雖有明文。然該條文並未規定
    「不問屬於犯罪行為人與否」均沒收之，自仍以屬於被告所
    得管領、處分者為限，始應予以沒收。查被告提領之款項，
    雖屬洗錢行為之標的，然其既已交予共犯「Mishak.Dave」
    ，該款項即非被告所實際掌控中，不在得予沒收之範圍，併
    予指明。
據上論斷，應依刑事訴訟法第369條第1項、第364條、第299條第
1項、第300條，判決如主文。
本案經檢察官王乙軒提起公訴，檢察官王正皓到庭執行職務。
中　　華　　民　　國　　111 　年　　11　　月　　29　　日
                  刑事第十一庭  審判長法　官  張江澤
                                      法　官  郭惠玲
                                      法　官  梁志偉
以上正本證明與原本無異。
如不服本判決，應於收受送達後20日內向本院提出上訴書狀，其
未敘述上訴之理由者並得於提起上訴後20日內向本院補提理由書
（均須按他造當事人之人數附繕本）「切勿逕送上級法院」。
                                      書記官  林明慧
中　　華　　民　　國　　111 　年　　11　　月　　30　　日
附表：
編號 告訴人 詐騙理由 匯款時間 匯入帳戶 金額/新台幣 (下同) 1 許秋美 假交友真詐財 108年10月16日12時40分 中國信託商業銀行帳號000-000000000000號帳戶(起訴書附表誤載為富邦銀行南港分行帳號000-000000000000號，應予更正) 46萬830元  2 許秋美 假交友真詐財 108年10月16日13時50分 中國信託商業銀行帳號000-000000000000號帳戶 46萬830元 3 許秋美 假交友真詐財 108年10月22日14時40分 中國信託商業銀行帳號000-000000000000號帳戶 96萬3868元 4 許秋美 假交友真詐財 108年10月23日12時30分 中國信託商業銀行帳號000-000000000000號帳戶 96萬1504元 5 許秋美 假交友真詐財 108年10月29日13時30分 中國信託商業銀行帳號000-000000000000號帳戶 107萬300元 6 許秋美 假交友真詐財 108年10月30日11時45分 中國信託商業銀行帳號000-000000000000號帳戶 106萬9250元 7 許秋美 假交友真詐財 108年11月1日15時30分 台北富邦商業銀行南港分行帳號000-000000000000號帳戶 122萬元